臺灣板橋地方法院刑事判決　　　　　　 100年度訴字第1531號
公　訴　人　臺灣板橋地方法院檢察署檢察官
被　　　告　涂信誠
上列被告因搶奪等案件，經檢察官提起公訴（100年度偵字第156
09號），本院行簡式審判程序，判決如下：
    主    文
涂信誠犯如附表編號壹至伍「罪名及宣告刑」欄所示之罪，共伍
罪，各處如附表編號壹至伍「罪名及宣告刑」欄所示之刑。應執
行有期徒刑貳年拾月。
    犯罪事實
一、涂信誠前因犯搶奪、竊盜罪，經本院以97年度訴字第5602號
    各判處有期徒刑10月、10月、5月、5月，並於民國98年3月1
    9日確定，又因妨害自由等案件，經本院以96年度訴字第356
    0號分別判處有期徒刑10月、6月，並經臺灣高等法院以97年
    度上訴字第1216號判決上訴駁回，而於98年4月6日確定，嗣
    經臺灣高等法院以98年度聲字第1664號裁定應執行有期徒刑
    3年4月，並於98年6月29日確定，迨於99年12月3日縮刑假釋
    出監併付保護管束，現仍在假釋期間（尚不構成累犯），竟
    先後於附表編號1至5所示之時間、地點，分別為如附表編號
    1至5所示之竊盜、搶奪行為（各詳如附表「行為時、地與手
    段」欄所載），嗣經戴元隆等人報警，為警調閱案發現場附
    近監視器錄影畫面資料比對後，始循線於100年6月7日凌晨2
    時許，在新北市○○區○○街318號前查獲，而悉上情。
二、案經新北市政府警察局土城分局移送臺灣板橋地方法院檢察
    署檢察官偵查起訴。
    理    由
一、本案被告涂信誠所犯均係死刑、無期徒刑、最輕本刑為三年
    以上有期徒刑以外之罪，亦非高等法院管轄之第一審案件，
    而被告於本院行準備程序中，就被訴事實皆為有罪之陳述，
    經告知簡式審判程序之旨，並聽取公訴人及被告之意見後，
    本院合議庭依刑事訴訟法第 273條之1第1項規定，裁定由受
    命法官獨任進行簡式審判程序，合先敘明。
二、上揭犯罪事實，業據被告涂信誠於本院準備程序中均坦白承
    認，並有下列證據足認被告任意性自白與事實相符：
(一)附表編號1部分：證人即被害人戴元隆於100年 5月28日警詢
    時指述渠所有機車遭竊經過等語明確，並有新北市政府警察
    局土城分局扣押筆錄及扣押物品目錄表、贓物認領保管單各
    1份、監視器錄影畫面翻拍照片10張、竊盜現場照片1張、機
    車棄置現場照片1張、扣案鑰匙照片1張等件在卷可稽，復有
    扣案之鑰匙1支可資佐憑，堪認附表編號1所示之機車確係被
    告所竊取，是被告上開自白即非無據。
(二)附表編號2部分：證人即告訴人周昀潔於100年6月7日警詢時
    指證渠遭人搶奪之財物明細與被害經過、被告行搶時之衣著
    特徵與其所使用之交通工具等語明確，並有新北市政府警察
    局土城分局扣押筆錄及扣押物品目錄表、贓物認領保管單各
    1 份、監視器錄影畫面翻拍照片10張、起獲遭搶奪之物品照
    片3張等件存卷可據，足徵被告確有為附表編號2所示之搶奪
    犯行，臻屬明確。
(三)附表編號3部分：證人即被害人石玉梅於100年6月5日警詢時
    指述渠所有機車遭竊之經過等語尚屬明確，並有新北市政府
    警察局土城分局扣押筆錄及扣押物品目錄表、贓物認領保管
    單各 1份、監視器錄影畫面翻拍照片、竊盜現場照片、失竊
    機車照片、扣案鑰匙照片各1張等件在卷可按，復有鑰匙1支
    扣案可資佐認，是被告前揭自白亦非無據。
(四)附表編號4部分：證人即被害人蘇巧玲於100年6月5日警詢時
    指述渠所有機車遭竊之經過等語明確，並有新北市政府警察
    局土城分局扣押筆錄及扣押物品目錄表、贓物認領保管單各
    1份、監視器錄影畫面翻拍照片4張、失竊機車照片、扣案鑰
    匙照片各1張等件在卷可考，復有扣案之鑰匙1支可資參佐，
    益徵被告此部分之竊盜犯行，彰彰著明。
(五)附表編號5部分：證人即告訴人王玉芬於100年6月7日警詢時
    指證渠遭人搶奪財物之經過等語明確，且據證人胡阿河於10
    0年6月 7日警詢時證述屬實，並有新北市政府警察局土城分
    局扣押筆錄及扣押物品目錄表、贓物認領保管單各 1份、監
    視器錄影畫面翻拍照片6張、行搶用機車與扣案物品照片各1
    張等件附卷足查，是被告前開自白當可憑採。
(六)綜上所述，足認被告自白皆與事實相符，應堪採信，本案事
    證已臻明確，被告前揭犯行均堪認定，應予依法論科。
三、論罪與科刑：
(一)按搶奪罪以乘人不備，不及抗拒，公然掠取其財物為成立要
    件，與竊取者係乘人不知，以和平或秘密方法竊得其物之情
    形，迥然有別。查被告涂信誠於犯罪事實一附表編號2、5所
    示之行為，既係先後騎乘機車貼近告訴人周昀潔、王玉芬之
    身旁，乘渠二人不及防備，逕行取走渠等之皮包據為己有，
    客觀上皆屬公然攫取他人財物之「不法腕力」實行，而非單
    純乘人不知「和平移轉」上揭財物之行為，至為灼然。核被
    告於犯罪事實一附表編號1、3、4所為，均係犯刑法第320條
    第 1項之普通竊盜罪；又其於犯罪事實一附表編號2、5所為
    ，皆係犯刑法第325條第1項之普通搶奪罪。又被告所犯上開
    竊盜3罪及搶奪2罪，犯意俱屬各別，行為亦屬互殊，應予分
    論併罰。
(二)爰審酌被告前因犯搶奪及竊盜罪，經本院以97年度訴字第56
    02號各判處有期徒刑10月、10月、5月、5月，並於98年3月1
    9日確定，又因妨害自由等案件，經本院以96年度訴字第356
    0號分別判處有期徒刑10月、6月，並經臺灣高等法院以97年
    度上訴字第1216號判決上訴駁回，而於98年4月6日確定，嗣
    經臺灣高等法院以98年度聲字第1664號裁定應執行有期徒刑
    3年4月，並於98年6月29日確定，迨於99年12月3日縮刑假釋
    出監併付保護管束，現仍在假釋期間等情，有臺灣高等法院
    被告前案紀錄表等件在卷可據，此於本案雖不構成累犯，然
    已徵其素行顯非良善，又被告年值青壯，智識思慮俱屬正常
    ，僅因經濟狀況不佳，需款孔急，竟不思以正當管道獲取所
    需財物，漠視法令禁制，先後恣意竊取他人所有之機車據為
    己有，所為竊盜犯行，對社會經濟秩序及他人財產等安全之
    危害皆非輕微，另被告分別利用上開所竊得之機車，在道路
    上飛車徒手搶奪他人所有之財物，所為搶奪犯行，非僅令告
    訴人受有相當之財產損害，亦造成遭搶奪之告訴人心理上之
    恐懼，且對社會治安與經濟秩序產生重大之危害，足見被告
    惡性非輕，亦徵其自制力與法治觀念之薄弱，其犯罪動機與
    目的均無特別可原之處，且迄至本案言詞辯論終結時止，被
    告仍未賠償告訴人等人所受之損害或與渠等達成民事和解，
    所為皆屬不該，本不宜輕縱之，惟念及被告犯後尚知坦承全
    部犯行，態度尚非惡劣，且其所竊得之機車與所搶得之部分
    財物業已尋獲，彌補部分財產損害，再參酌告訴人王玉芬於
    本院審理時到庭所陳述之被害意見，兼衡及被告犯罪所得財
    物價值尚屬有間、犯罪時未受特別刺激、犯罪動機、手段與
    情節、其智識程度、平日生活與經濟狀況等一切情狀，分別
    量處如主文所示之刑，並定其應執行之刑。至扣案之鑰匙 1
    支，被告既已於偵查及本院審訊時陳明拋棄之，亦非屬違禁
    物，爰不為沒收之諭知，末此指明。
據上論斷，應依刑事訴訟法第 273條之1第1項、第299條第1項前
段，刑法第320條第1項、第325條第1項、第51條第 5款，刑法施
行法第1條之1第1項、第2項前段，判決如主文。
本案經檢察官陳世錚到庭執行職務
中    華    民    國   100    年    7     月    11    日
                  刑事第十七庭  法  官  劉正偉
附表：
┌─┬─────────────────────────────┬────┐
│編│                行為時、地與手段                          │ 罪名及 │
│號│                                                          │ 宣告刑 │
├─┼─────────────────────────────┼────┤
│ 1│意圖為自己不法之所有，於100年5月27日晚間6時30分至8時41分許│涂信誠竊│
│  │間，在新北市○○區○○街217巷3弄3號前，持自備鑰匙1支，擅行│盜，處有│
│  │啟動戴元隆所有停放在該處車牌號碼 711-EXH號普通重型機車之引│期徒刑伍│
│  │擎電門而竊取之，得手後據為己有。嗣將該機車棄置在新北市土城│月。    │
│  │區○○路25號附近，並由戴元隆於翌日晚間6時27分許自行尋獲。 │        │
├─┼─────────────────────────────┼────┤
│ 2│意圖為自己不法之所有，於100年5月27日晚間 9時30分許，騎乘其│涂信誠意│
│  │於上開編號1所竊得之機車，行經新北市○○區○○路105巷5弄4號│圖為自己│
│  │前，見周昀潔手提皮包行走在道路上，乃趁周昀潔不及防備之際，│不法之所│
│  │公然徒手掠取周昀潔所有之皮包1只（內有現金新臺幣〈下同〉1,5│有，而搶│
│  │00元、相機1部、行動電話1支、計算機1臺、化妝品1組、隨身碟、│奪他人之│
│  │駕駛執照、健保卡、學生證、金融卡、存摺及鑰匙等物），得手據│動產，處│
│  │為己有後，旋即騎乘上揭機車加速離去。嗣將現金花用一空，部分│有期徒刑│
│  │物品連同皮包則棄置在新北市○○區○○路233號旁。           │拾壹月。│
├─┼─────────────────────────────┼────┤
│ 3│意圖為自己不法之所有，於100年6月5日凌晨1時許，在新北市土城│涂信誠竊│
│  │區○○路135巷9號前，持上開自備鑰匙，擅行啟動石玉梅所有停放│盜，處有│
│  │在該處車牌號碼 GEC-828號普通重型機車之引擎電門而竊取之，得│期徒刑伍│
│  │手後據為己有。旋因騎用該機車致油料耗盡，乃將之棄置在新北市│月。    │
│  │土城區○○街45號地下室停車場內，嗣為警循線尋獲。          │        │
├─┼─────────────────────────────┼────┤
│ 4│復另行基於為自己不法所有之意圖，於100年6月5日凌晨2時許，在│涂信誠竊│
│  │新北市○○區○○街45號地下室停車場內，持前揭自備鑰匙，擅行│盜，處有│
│  │啟動蘇巧玲所有停放在該處車牌號碼 070-DEJ號普通重型機車之引│期徒刑伍│
│  │擎電門而竊取之，得手後據為己有。嗣將該機車棄置在新北市土城│月。    │
│  │區○○路17號附近，經警於同日上午9時30分許，在該處尋獲。   │        │
├─┼─────────────────────────────┼────┤
│ 5│意圖為自己不法之所有，於100年6月5日凌晨3時20分許，騎乘其於│涂信誠意│
│  │上揭編號 4所竊得之機車，行經新北市○○區○○街與莒光路口處│圖為自己│
│  │，見王玉芬騎腳踏車在道路上，乃趁王玉芬不及防備之際，公然徒│不法之所│
│  │手掠取王玉芬所有放置在該腳踏車前方置物籃內之皮包 1只（內有│有，而搶│
│  │現金90,000元、身分證、健保卡、金融卡、保險證及鑰匙等物），│奪他人之│
│  │得手後據為己有，旋即騎乘前揭機車加速離去後，乃將該機車棄置│動產，處│
│  │在新北市○○區○○路17號附近，並搭乘不知情之胡阿河所駕駛之│有期徒刑│
│  │計程車逃逸。                                              │壹年。  │
└─┴─────────────────────────────┴────┘
上列正本證明與原本無異。
如不服本判決，應於判決送達後10日內敘明上訴理由，向本院提
出上訴狀 (應附繕本) ，上訴於臺灣高等法院。其未敘述上訴理
由者，應於上訴期間屆滿後20日內向本院補提理由書「切勿逕送
上級法院」。
                                書記官  楊雅芳
中    華    民    國   100    年    7     月    12    日
附錄論罪法條全文：
中華民國刑法第320條第1項：
意圖為自己或第三人不法之所有，而竊取他人之動產者，為竊盜
罪，處5年以下有期徒刑、拘役或5百元以下罰金。
中華民國刑法第325條第1項：
意圖為自己或第三人不法之所有，而搶奪他人之動產者，處 6月
以上5年以下有期徒刑。